【裁判字號】    97,重上更(一),239
【裁判日期】    970822
【裁判案由】    偽造文書
【裁判全文】
臺灣高等法院臺南分院刑事判決   97年度重上更(一)字第239號
上  訴  人
即  被  告  乙○○
選任辯護人  何冠慧律師
自  訴  人  甲○○
上列上訴人因偽造文書案件，不服臺灣臺南地方法院中華民國93
年11月30日第一審判決（93年度自字第24號），提起上訴，判決
後經最高法院第一次發回更審，本院判決如下：
    主  文
原判決撤銷。
本件自訴不受理。
    理  由
一、自訴意旨略以：被告乙○○、施育銘及施宜蓁均為施宗朝（
    民國二十七年二月六日生）之子女，施宗朝與自訴人甲○○
    於九十二年三月四日結婚，並於三月五日向戶政機關申請登
    記。此段期間施宗朝分別於九十年六月因心臟病住院、九十
    二年十月及十一月因心肌梗塞二次住院。而其於九十二年十
    一月二十七日到達醫院時已無生命跡象，一直未清醒，在精
    神狀態方面，已達心神喪失、無法處理自己事務之程度，其
    配偶即甲○○即向臺灣臺南地方法院家事法庭聲請宣告禁治
    產，經該院家事法庭於九十三年二月十三日，以九十三年度
    禁字第二○號宣告施宗朝為禁治產人（監護人為甲○○）；
    施宗朝則於九十三年四月四日因心室顫動、冠狀動脈心臟病
    而死亡。施宗朝病發後，乙○○竟於九十二年十二月二十五
    日，趁施宗朝已陷於心神喪失之狀態下，在臺南市○○路○
    段一五○號施宗朝住處，未得施宗朝授權或同意，盜用「施
    宗朝」之印章於土地建築改良物贈與所有權移轉契約書、土
    地登記申請書上，並自任為施宗朝代理人，隨即將上開申請
    之「施宗朝」印鑑證明及偽造不實之土地登記申請書、土地
    建築改良物贈與所有權移轉契約書及附表所示九筆土地之土
    地所有權狀等文件，持向臺南市台南地政事務所行使，使不
    知情之臺南市台南地政事務所承辦人員，將此因贈與之所有
    權移轉登記之不實事項登載於土地登記簿上，致乙○○成為
    前開九筆土地登記名義人，足以生損害於甲○○及地政機關
    對土地登記管理之正確性，因認被告涉犯刑法第二百十六條
    、第二百十條之偽造私文書罪嫌、同法第二百十四條使公務
    員登載不實罪嫌，及同法第二百十七條第二項之盜用印章罪
    嫌。
二、按自訴之提起，應委任律師為之；又自訴人未委任代理人，
    法院應定期間以裁定命其委任代理人；逾期仍不委任者，應
    諭知不受理之判決；又第二審之審判，除本章有特別規定外
    ，準用第一審審判之規定，刑事訴訟法第三百十九條第二項
    、第三百二十九條第二項及第三百六十四條分別定有明文。
    另依刑事訴訟法第三十八條準用第三十條之規定及司法院院
    字第一七五五號之解釋，自訴人委任律師為代理人之委任狀
    ，應於每一審級提出，案件於該審級終結後，原有之委任效
    力即不復存在，因此案件經最高法院發回第二審更為審理，
    乃另一審級訴訟程序之開始，自訴人自應另行委任律師為代
    理人。
三、經查：本件自訴人甲○○自訴被告乙○○行使偽造私文書等
    案件，被告乙○○不服台灣台南地方法院於九十三年十一月
    三十日所為之九十三年度自字第二四號判決，提起上訴，經
    本院前審於九十四年三月二十九日判決後，本院前審上開判
    決業經最高法院撤銷發回本院更審，是依上開說明，自訴人
    於本院更審中自應另行委任律師為代理人，惟自訴人未為該
    項委任，並於本院九十七年七月二十三日準備程序期日陳述
    「不委任律師」（見本院更一審卷該日之準備程序期日筆錄
    ），經本院於九十七年八月十一日裁定命自訴人應於三日內
    委任律師為自訴代理人，該裁定已於同年八月十三日送達自
    訴人，有送達証書可稽，乃自訴人逾期仍未委任律師為代理
    人，揆諸上開說明，自應由本院將原判決撤銷，另為主文第
    二項所示之自訴不受理之判決，並不經言詞辯論為之。
四、據上論斷，應依刑事訴訟法第369條第1項前段、第364條、
    第329條第2項、第343條、第307條，判決如主文。
中    華    民    國    97    年    8     月    22    日
                  刑事第四庭  審判長法  官  吳志誠
                                    法  官  羅心芳
                                    法  官  陳珍如
以上正本證明與原本無異。
如不服本判決，應於收受本判決後十日內向本院提出上訴書狀。
其未敘述上訴理由者並得於提起上訴後十日內向本院補提理由書
狀（均須按他造當事人之人數附繕本）「切勿逕送上級法院」。
                                    書記官  岑  玢
中    華    民    國    97    年    8     月    22    日
附表：被告於九十三年一月八日辦理移轉登記之系爭九筆土地（
      土地登記謄本上所載施宗朝之應有部分、各筆土地均無抵
      押權或其他負擔、及九十三年一月三十日公告土地現值計
      算共四千六百八十七萬八千八百九十二元，原審卷第三四
      頁至第四二頁）（台南巿政府都巿發展局九十三年九月三
      日南都計一字第一二七九七號函，原審卷第一六三頁）：
    (1)座落於臺南市○區○○段第一一九號，地目養屬道路用地
      ，土地價值為十三萬二千四百九十三元（應有部分三分之
      一、面積十點四六平方公尺，當時公告土地現值為每平方
      公尺三萬八千元）。
    (2)座落於臺南市○區○○段第一二一號，地目養屬道路用地
      ，土地價值為七十五萬三百七十三元（應有部分三分之
      一、面積五十九點二四平方公尺，當時公告土地現值為每
          平方公尺三萬八千元）。
    (3)座落於臺南市○區○○段第一二二號，地目養屬道路用地
      ，土地價值為一千八百八十四萬一千九百二十元（應有部
      分全部、面積四百九十五點八四平方公尺，當時公告土地
      現值為每平方公尺三萬八千元）。
    (4)座落於臺南市○區○○段第一二三號，地目養屬道路用地
      ，土地價值為一百十一萬九千二百二十六元（應有部分三
      分之一、面積八十八點三六平方公尺，當時公告土地現值
      為每平方公尺三萬八千元）。
    (5)座落於臺南市○區○○段第一六三號，地目養屬道路用地
      ，土地價值為一百七十三萬五百九十六元（應有部分三十
      分之七、面積一百九十五點一八平方公尺，當時公告土地
      現值為每平方公尺三萬八千元）。
    (6)座落於臺南市○區○○段第一六八號，地目養屬道路用地
      ，土地價值為二千二百四十五萬三千四百四十元（應有部
      分全部、面積五百九十點八八平方公尺，當時公告土地現
      值為每平方公尺三萬八千元）。
    (7)座落於臺南市○區○○段第一二六號，地目養屬道路用地
      ，土地價值為六十五萬七千五百二十六元（應有部分三分
      之一、面積五十一點九一平方公尺，當時公告土地現值為
      每平方公尺三萬八千元）。
    (8)座落於臺南市○區○○段第一二七號，地目養屬道路用地
      ，土地價值為四十三萬三千一百三十三元（應有部分三分
      之一、面積三百二十六點三○平方公尺，當時公告土地現
      值為每平方公尺三萬八千元）。
    (9)座落於臺南市○區○○段第四○四號，地目旱屬低密度住
      宅區，土地價值為七十六萬一百八十五元（應有部分二分
      之一、面積五十六點三一平方公尺，當時公告土地現值為
      每平方公尺二萬七千元）。


司法院資訊處製作；財團法人民間司法改革基金會備份。
